【裁判字號】    92,交上易,576
【裁判日期】    920806
【裁判案由】    過失傷害
【裁判全文】
臺灣高等法院臺南分院刑事判決           九十二年度交上易字第五七六號    潛
      上  訴  人  臺灣雲林地方法院檢察署檢察官
      上  訴  人
      即  被  告  乙  ○  ○
右列上訴人因被告過失傷害案件，不服臺灣雲林地方法院九十二年度交易字第三二號
中華民國九十二年五月二十八日第一審判決（起訴案號：臺灣雲林地方法院檢察署九
十二年度偵字第九一二號，併案案號：同上署九十二年度偵字第一八三二號），提起
上訴，本院判決如左：
      主      文
原判決撤銷。
乙○○因過失傷害人，處有期徒刑伍月，如易科罰金以佰元折算壹日。
      事      實
一、乙○○於民國九十一年九月三十日晚上七時四十分許，駕駛車號ＳＲ－九八七二
    號自小客車，沿雲林縣北港鎮○○路由東往西方向（北港往水林）行駛，途經大
    同路六四二號前，本應注意車前狀況，隨時採取必要之安全措施，且依當時狀況
    ，天候晴、路面乾燥無缺陷、無障礙物、夜間有照明、視距良好，亦無不能注意
 之情事，竟疏未注意穿越馬路之行人會自其車前方右側走來，而採取必要之安全
    措施，以免發生碰撞，適有行人甲○○違反在劃有分向限制線之上述路段，不得
    穿越馬路之規定，由北往南方向穿越上述路段，直至見到甲○○在其車前方時，
    猶未注意採取緊急煞車或其他必要之安全措施，致其車輛左前側（車輪上方車身
    部位）擦撞甲○○右後側臀部，致甲○○往右倒地，造成甲○○受有骨盆骨骨折
    傷口感染、右脛骨平台骨折、右膝外側韌帶撕裂性骨折、右膝後十字韌帶破損、
    陰道撕裂傷等傷害。
二、案經甲○○之配偶梁科文告訴雲林縣警察局北港分局報告及甲○○告訴臺灣雲林
    地方法院檢察署檢察官偵查起訴。
      理      由
一、被告乙○○矢口否認有過失犯行，辯稱：未撞到被害人，她是被他車撞到後彈過
    來撞到我的車，不是我撞的云云。
二、前揭車禍事實，業據被害人甲○○指訴綦詳，被告於警局初訊及偵查中亦不否認
    上述時地駕車與甲○○發生碰撞等事，並有道路交通事故調查報告表及現場照片
    數幀在卷可稽。被害人甲○○因上述車禍致受有右側脛骨平台骨折、右膝外側韌
    帶撕裂性骨折、右膝後十字韌帶斷裂、骨盆骨骨折傷口感染、陰道撕裂傷等傷害
   ，復有驗傷診斷書三份在卷可參。
三、據被告於第一次警訊時供稱：當時我從北港方向往水林方向行駛，在大同路六四
    二號前距我約有三、四公尺左右，甲○○忽然從右前方走的很快要過雙黃線至對
    面（北往南），當我發現馬路上有人的時候，我來不及煞車就撞到甲○○；當時
    沒有煞車，沒有按喇叭，警方繪製的現場圖與實情相符，我認為雙方都有過失等
    語，於原審供稱：「（你是不是從東往西然後從甲○○你面前由北往南過來？）
    是。」「（多遠之前看到她？）二、三公尺。」「（車速？）過了紅燈，約二十
    公里。」「（看到她的時候，她人在哪裡？）從我面前走過去。」「（看到她從
    你的面前走過去有無煞車？）沒有，剛紅燈起步而已。」「（看到她走過去為何
    不煞車？）到面前才看到。」「（為何在面前不踩煞車？）要煞車但是已經到了
    ，離開三、四公尺停下來，也沒有煞車痕，要煞車的時候，她已經快要經過我的
    車身了。」核與被害人甲○○所述穿越馬路時被車撞擊一事相符。再參諸被害人
    甲○○指稱：被撞部位只有右邊臀部，沒有其他部位，被撞之後就不知道人了（
    台語）等語，暨卷附被告駕駛小客車照片所示，凹陷部位係在車前左側車身，可
   認當時確係甲○○自北往南方向穿越大同路，經過被告直行之車前，於通過被告
    車頭之際，為被告直行之車前左側車身擦撞甲○○右後側臀部，致甲○○倒地足
    明。至被告於原審辯稱：其駕車由東往西方向直行（即由甲○○左側駕車前來）
    ，依甲○○當時由北往南之行走之路線，如何會與甲○○身體右側臀部發生碰撞
    一事。查此可能與甲○○穿越馬路時行走之路線、步伐、姿態有關，蓋被害人甲
    ○○身體相當肥胖，在穿越馬路時，當身體呈現左腳跨出右腳在後時，加上穿越
    馬路的路線並非直線行走，右側臀部顯然最接近被告駕駛車身左側，故甲○○右
    後側臀部受車碰撞，乃屬當然；又因被告駕車由北往南之前進作用力，甲○○右
    後側臀部受該作用力之推擠，當然是往其右側傾倒，且因其體重不輕，受突來的
    碰擠致整個身體往右下壓，故而造成如上之傷勢，當屬無疑；反之，從甲○○之
    上述傷勢狀況，亦同可推斷上述被告駕車碰撞甲○○之經過；從而，甲○○之上
    述傷勢，乃被告駕車碰撞所致，應可認定。
四、被告辯稱：甲○○係被他車撞到後彈過來撞到我的車等語，則為甲○○所否認，
    且倘若甲○○是在對向車道受他車碰撞，依甲○○之行進方向，信其人是往其左
    側傾倒，身體左側理應受有傷痕，惟依診斷證明書所載，甲○○身體並無該等傷
    勢，且警方到場後所製作之現場圖、現場照片等，亦未發現對向車道有何異狀；
    再者，被告警局初訊時，從未提及甲○○在對向車道受創之情形，而係自白其駕
    車撞到甲○○無誤，始於第二次警訊筆錄時改稱：甲○○好像被對方來車擦撞到
    後，反彈至我車子左前方云云，而對於是否對向車道車輛撞擊甲○○，又無法為
    確定之供述，況於檢察官訊問時再改稱：甲○○是要過馬路到了雙黃線時看到對
    向有車，她又退了一下我就撞到她云云，亦未提及甲○○是在對向車道受撞之事
    。是被告所辯顯純係事後編造卸責之詞，不足採信。
五、按汽車駕駛時，駕駛人應注意車前狀況，並隨時採取必要之安全措施，道路交通
    安全規則定有明文。被告領有駕駛執照，理應知悉上述規定。本件肇事當時天候
    晴、路面乾燥無缺陷、夜間有照明、視距良好，有上述調查報告表可參，並無不
    能注意之情事。據被告供稱其見甲○○從其車前走來已來不及煞車等語，可認被
    告當時對其車前方視線範圍內的行人之動向，疏未盡注意義務，且參諸甲○○肥
    胖體型，可以推斷行進之速度甚慢，絕不至於有突然出現被告車前之舉動，被告
    竟疏未注意穿越馬路之行人會自其車前方右側走來，採取必要之安全措施，以免
    發生碰撞，而未發現穿越馬路中的甲○○，直至見到甲○○從車前右側走過其車
    頭時，猶未注意採取緊急煞車或其他必要之安全措施，致其車輛左前側（車輪上
    方車身部位）擦撞甲○○右後側臀部，致甲○○往右倒地，造成甲○○受有上述
    傷害，被告自有過失責任甚明。本件依道路交通事故調查報告表所示，肇事路段
    劃有分向之雙向禁止超車線，依道路交通安全規則第一百三十四條第二款規定，
    甲○○在劃有分向限制線之路段，本不得穿越道路，竟予穿越道路行走，縱亦係
    肇事原因，促成本件車禍，仍不能解免被告過失罪責。而被告過失造成甲○○上
    述傷勢，被告過失與甲○○傷害間，顯有相當因果關係，亦無疑義。事證已臻明
    確，被告犯行堪以認定，自應依法論科。
六、核被告所為，係犯刑法第二百八十四條第一項前段之過失傷害罪。原審予被告論
    罪科刑，固非無見。惟公訴人上訴指摘：「原審認『被告犯後矢口否認犯行，亦
    未賠償被害人損害，見其並無悔改的意思，亦不太能瞭解告訴人甲○○身心所受
    之痛苦，告訴人甲○○受有多處傷勢，且住院一個多月始出院，於本院審理時，
    仍需輪椅代步，傷勢實屬不輕，其到庭亦表示不願原諒被告，被告因未見前方正
    欲穿越馬路之行人，發現車前行人時，又未採取必要之安全措施，其過失情節是
    屬不輕，』僅量處被告有期徒刑三月，似有矛盾及量刑失衡之處，並據告訴人具
    狀亦指摘原判決量刑過輕。」指摘原判決不當，自為有理由。被告上訴否認犯罪
    ，雖無足取。但原判決既有可議，自屬無法維持，應由本院撤銷改判之。爰審酌
    被告過失程度、被害人所受之損害，被害人過失情節，及被告犯罪後之態度等一
    切情狀，量處有期徒刑五月，並諭知如易科罰金以三佰元折算一日之標準。
七、據上論斷，應依刑事訴訟法第三百六十九條第一項前段、第三百六十四條、第二
    百九十九條第一項前段，刑法第二百八十四條第一項前段、第四十一條第一項前
    段，罰金罰鍰提高標準條例第一條前段、第二條，判決如主文。
本案經檢察官曾顯智到庭執行職務。
中  華  民  國      九十二      年        八        月        六        日
                                臺灣高等法院臺南分院刑事第一庭
                                    審判長法官  蔡    長    林
                           法官  楊    子    莊
                                          法官  李    文    福
右正本證明與原本無異。
不得上訴。
                                    法院書記官  李    培    薇
中  華  民  國      九十二      年        八        月        七        日
附錄本案論罪科刑法條全文：
刑法第二百八十四條第一項：
  因過失傷害人者，處六月以下有期徒刑、拘役或五百元以下罰金，致重傷者，處一
年以下有期徒刑、拘役或五百元以下罰金。


司法院資訊處製作；財團法人民間司法改革基金會備份。
